【裁判字號】    97,訴,1398
【裁判日期】    971203
【裁判案由】    詐欺
【裁判全文】
臺灣臺北地方法院刑事判決              97年度訴字第1398號
公  訴  人  臺灣臺北地方法院檢察署檢察官
被      告  丁○○
選任辯護人  沙洪律師
被      告  甲○○
            乙○○
上  一  人
選任辯護人  陳兆瑛律師
上列被告等因詐欺案件，經檢察官提起公訴（九十六年度偵字第
三三五號），本院判決如下：
    主  文
丁○○、乙○○共同連續行使偽造公文書，足以生損害於公眾及
他人，丁○○處有期徒刑壹年陸月，乙○○處有期徒刑壹年貳月
，丁○○減為有期徒刑玖月，乙○○減為有期徒刑柒月。丁○○
緩刑年，乙○○緩刑貳年。
甲○○無罪。
    事  實
一、丁○○於民國九十一年間應真實姓名年籍不詳自稱「陳景俊
    」（或稱「陳先生」）之成年男性友人之邀，擔任興化國際
    實業有限公司（址設臺北市○○區○○街一二號六樓，下稱
    興化公司）之名義負責人，「陳景俊」則為該公司之實際負
    責人，渠等二人均明知該公司自設立後營運不良，如以該公
    司真實進、銷項總額、資產負債及損益情形，向銀行申貸，
    恐無法如願，為能貸得高額款項花用，竟共同基於行使偽造
    公文書、意圖為自己不法所有之概括犯意聯絡，由「陳景俊
    」連續於不詳時間在興化公司內，以該公司名義出具申貸文
    件，交由不知情之代書吳旻東連續於如附表一所示之時間持
    向第一商業銀行信維分行、華僑商業銀行內湖分行、萬泰商
    業銀行建成分行、誠泰商業銀行龍山分行（後改制為臺灣新
    光商業銀行）、京城商業銀行內湖分行及寶華商業銀行大安
    分行申請貸款，繼而於各該銀行要求興化公司出示相關財稅
    資料供審核之際，由「陳景俊」連續於不詳時間在興化公司
    內，重行製作如附表二所示之各該年月份「營業人銷售額與
    稅額申報書」（俗稱「四０一報稅單」）及如附表三所示之
    各該年度「營利事業所得稅結算申報書第二聯（副聯兼作結
    算申報收據聯）」暨其附件即「資產負債表第二聯（副聯及
    申報收據聯）」，而將「營業人銷售額與稅額申報書」中之
    進、銷項相關欄位內載數字及「營利事業所得稅結算申報書
    第二聯（副聯兼作結算申報收據聯）」暨「資產負債表第二
    聯（副聯及申報收據聯）」中之資產、負債科目相關欄位內
    載數字均予修改，以製造興化公司交易活絡、業績良好、營
    運正常之假象，再將興化公司前向如附表二、三所示之稅捐
    稽徵機關申報、繳納稅款時所填具之真實之各該年月份營業
    人銷售額與稅額申報書及各該年度營利事業所得稅結算申報
    書第二聯暨資產負債表第二聯上之稅捐稽徵機關收件章印文
    剪下後，分別黏貼於上開內容不實之營業人銷售額與稅額申
    報書、營利事業所得稅結算申報書第二聯暨資產負債表第二
    聯，再整張加以影印，表示興化公司業已於各該年度向稅捐
    稽徵機關申報、繳納稅款、經各該稅捐稽徵機關蓋妥收件章
    印文、以示該等稅捐稽徵機關業已核閱收受稅捐申報資料之
    意，而偽造如附表二、三所示之銷售額與稅額申報書、營利
    事業所得稅結算申報書及資產負債表等公文書後，分別交由
    吳旻東連續持向第一商業銀行信維分行、華僑商業銀行內湖
    分行、萬泰商業銀行建成分行、誠泰商業銀行龍山分行、京
    城商業銀行內湖分行及寶華商業銀行大安分行承辦人員行使
    （向各該銀行行使之偽造公文書名稱，詳如附表一所示），
    向該等銀行申請貸款，使各該銀行承辦人員均誤認興化公司
    營運良好，致陷於錯誤，而陸續同意貸款，並先後於如附表
    一所示之時間核撥新臺幣（下同）三百萬元、三百萬元、五
    百萬元、三百萬元、三百萬元、一百萬元款項與興化公司後
    ，旋由「陳景俊」指示不知情之興化公司員工何秀英等人提
    領花用，足以生損害於稅捐稽徵機關對稅捐申報管理之正確
    性及第一商業銀行信維分行、華僑商業銀行內湖分行、萬泰
    商業銀行建成分行、誠泰商業銀行龍山分行、京城商業銀行
    內湖分行、寶華商業銀行大安分行。
二、緣姜文政（另由檢察官通緝中）自九十年間起擔任金華煌企
    業有限公司（原址設臺北市中山區○○○路五之一號一二樓
    之一，嗣於九十三年四月十三日遷址臺北市中山區○○○路
    一三五號二樓，下稱金華煌公司）之負責人，明知該公司自
    設立後營運不佳，如以該公司真實進、銷項總額、資產負債
    及損益情形，向銀行申貸，恐無法如願，為能貸得高額款項
    花用，竟與乙○○、真實姓名年籍不詳自稱「江清源」、「
    劉金波」、「李驊霖」等成年男子共同基於行使偽造公文書
    、意圖為自己不法所有之概括犯意聯絡，由「江清源」、「
    劉金波」及「李驊霖」連續於不詳時間在金華煌公司內，以
    該公司名義填具申貸文件，交由乙○○轉交不知情之代書吳
    旻東連續於如附表四所示之時間持向臺東區中小企業銀行臺
    北分行、第一商業銀行信維分行及花蓮區中小企業銀行埔墘
    分行申請貸放如附表四所示之款項，繼而於各該銀行要求金
    華煌公司出示相關財稅資料供審核之際，由「江清源」、「
    劉金波」及「李驊霖」連續於不詳時間在金華煌公司內，製
    作如附表五所示之各該年月份「營業人銷售額與稅額申報書
    」及如附表六所示之各該年度「營利事業所得稅結算申報書
    第二聯（副聯兼作結算申報收據聯）」暨其附件即「資產負
    債表第二聯（副聯及申報收據聯）」，而將「營業人銷售額
    與稅額申報書」中之進、銷項相關欄位內載數字及「營利事
    業所得稅結算申報書第二聯（副聯兼作結算申報收據聯）」
    暨「資產負債表第二聯（副聯及申報收據聯）」中之資產、
    負債科目相關欄位內載數字均予修改，以製造金華煌公司交
    易活絡、業績良好、營運正常之假象，再將金華煌公司前向
    如附表五、六所示之稅捐稽徵機關申報、繳納稅款時所填具
    真實之各該年月份營業人銷售額與稅額申報書及各該年度營
    利事業所得稅結算申報書第二聯暨資產負債表第二聯上之稅
    捐稽徵機關收件章印文剪下後，分別黏貼於上開內容不實之
    營業人銷售額與稅額申報書、營利事業所得稅結算申報書第
    二聯暨資產負債表第二聯，再整張加以影印，表示金華煌公
    司業已於各該年度向稅捐稽徵機關申報、繳納稅款、經各該
    稅捐稽徵機關蓋妥收件章印文、以示該等稅捐稽徵機關業已
    核閱收受稅捐申報資料之意，而偽造如附表五、六所示之銷
    售額與稅額申報書、營利事業所得稅結算申報書及資產負債
    表等公文書後，交由乙○○分批轉交吳旻東連續持向臺東區
    中小企業銀行臺北分行、第一商業銀行信維分行及花蓮區中
    小企業銀行埔墘分行承辦人員行使（向各該銀行行使之偽造
    公文書名稱，詳如附表四所示），向該等銀行申請貸款，使
    各該銀行承辦人員均誤認金華煌公司營運良好，致陷於錯誤
    ，而陸續同意貸款，並先後於如附表四所示之時間核撥六十
    萬元（起訴書誤載為一百萬元）、三百萬元、一百二十萬元
    款項與金華煌公司後，旋由蕭六邦（另由檢察官通緝中）、
    郭長義（原名郭偉，另由檢察官通緝中）等人提領一空，足
    以生損害於稅捐稽徵機關對稅捐申報管理之正確性及臺東區
    中小企業銀行臺北分行、第一商業銀行信維分行、花蓮區中
    小企業銀行埔墘分行。
三、案經法務部調查局臺北市調查處移送臺灣臺北地方法院檢察
    署檢察官偵查起訴。
    理  由
壹、被告丁○○及乙○○有罪部分：
一、前揭犯罪事實一部分，業據被告丁○○於本院審理時坦承不
    諱，並經證人吳旻東、何秀英、戊○○於調查、偵查及證人
    楊如美、葉大裕於調查時證述明確（見調查卷(一)第一至三頁
    、第一三七至一四０頁、第一四二至一四三頁、第一四七至
    一四八頁、第一五五至一五六頁、九十六年度偵字第三三五
    號卷一第一０九至一一０頁、第一一五至一一八頁、本院卷
    第五九頁正、反面），且有興化公司營業稅年度資料查詢進
    項來源明細及銷項去路明細、彰化商業銀行匯款申請書、華
    南商業銀行匯款申請書、合作金庫商業銀行苗栗分行匯款申
    請書及現金支出傳票、興化公司向第一商業銀行信維分行、
    華僑商業銀行內湖分行、萬泰商業銀行建成分行、誠泰商業
    銀行龍山分行、寶華商業銀行大安分行及京城商業銀行內湖
    分行申貸及授信資料、戊○○在華南商業銀行圓山分行開戶
    資料及存款往來明細表、彰化商業銀行中山北路分行函覆之
    匯款申請書、何秀英開戶資料、存摺存款帳戶資料及交易明
    細、合作金庫商業銀行圓山分行函覆之匯款申請書及聯行往
    來明細表、合作金庫商業銀行雙連分行函覆之興化公司開戶
    資料及帳戶交易明細表、合作金庫商業銀行苗栗分行函覆之
    匯款申請書及現金支出傳票、彰化商業銀行太平分行函覆之
    宗暉機械實業有限公司負責人楊如美與興化公司往來明細、
    臺灣中小企業銀行中山分行函覆之興化公司開戶資料、聯行
    往來明細帳、跨行匯款申請書及存提款明細、第一商業銀行
    聯行往來明細帳等件附卷可稽（見調查卷(一)第八至一一頁、
    第一四四至一四五頁、第一四九至一五一頁、第一五四頁、
    第一五七至一六五頁、第二二九至二三四頁、調查卷(二)第三
    四四至五三四頁、調查卷(三)第七三八至七四八頁、第七九一
    至八五二頁、九十六年度偵字第三三五號卷一第四六至九七
    頁）；另前揭犯罪事實二部分，亦據被告乙○○於本院審理
    時自承不諱，並經證人吳旻東於調查及偵查中證述屬實（見
    調查卷(一)第一三七至一四０頁、九十六年度偵字第三三五號
    卷一第一０九至一一０頁），且有金華煌公司營業稅年度資
    料查詢進項來源明細及銷項去路明細、金華煌公司向臺東區
    中小企業銀行臺北分行、第一商業銀行信維分行及花蓮區中
    小企業銀行埔墘分行申貸及授信資料、華南商業銀行中山分
    行函覆之金華煌公司開戶資料及存款往來明細表等件在卷可
    憑（見調查卷(一)第二三五至二四三頁、調查卷(二)第五三五至
    六三七頁、調查卷(三)第八五三至八五六頁）。本件事證明確
    ，被告丁○○及乙○○犯行均堪認定，應予依法論科。
二、論罪科刑：
  (一)按在紙上或物品上之文字、符號、圖畫、照像，依習慣或特
    約，足以為表示其用意之證明者，以文書論，刑法第二百二
    十條第一項定有明文。而稅捐稽徵機關於營利事業所得稅結
    算申報書、資產負債表或營業人銷售額與稅額申報書上蓋用
    之收件章印文，係表示稅捐稽徵機關業已核閱收受稅捐申報
    資料用意之證明，自屬刑法第二百二十條第一項之準公文書
    （最高法院九十六年度臺上字第四八０號、臺灣高等法院九
    十四年度上更(一)字第四六五號判決意旨參照）。被告丁○○
    與「陳景俊」製作如附表二、三所示內容不實之營業人銷售
    額與稅額申報書、營利事業所得稅結算申報書第二聯暨其附
    件資產負債表第二聯，再剪下他件營業人銷售額與稅額申報
    書、營利事業所得稅結算申報書暨資產負債表上所蓋之稅捐
    稽徵機關收件章印文，黏貼於如附表二、三所示之稅捐申報
    資料上，再整張影印，表示興化公司業已向稅捐稽徵機關申
    報、繳納稅款、經各該稅捐稽徵機關核閱收受該等稅捐申報
    資料之意，而偽造如附表二、三所示之申報書等資料後，交
    由吳旻東代為持向如附表一所示之銀行行使，暨被告乙○○
    與姜文政等人以相同手法偽造如附表五、六所示之稅捐申報
    資料，交由吳旻東代為持向如附表四所示之銀行行使，申辦
    貸款，致各該銀行分別陷於錯誤，而同意撥貸並陸續交付款
    項，自均足以生損害於稅捐稽徵機關對稅捐申報管理之正確
    性及各該銀行。核被告丁○○及乙○○所為，均係犯刑法第
    二百十六條、第二百二十條第一項、第二百十一條之行使偽
    造準公文書及第三百三十九條第一項之詐欺取財罪。又渠等
    偽造準公文書之低度行為，均為行使偽造準公文書之高度行
    為所吸收，不另論罪。
  (二)再按刑法上所謂公印或公印文，係專指表示公署或公務員資
    格之印信而言，即俗稱大印與小官章及其印文，如僅為該機
    關內一部分之識別，不足以表示公署或公務員之資格者，即
    非刑法第二百十八條第一項所指公印，而屬同法第二百十七
    條第一項之印章（最高法院六十九年度臺上字第六九三號判
    例、七十二年度臺上字第一八二三號判決意旨參照）。如附
    表二、三、五、六所示之各該稅捐稽徵機關收件章印文，其
    全銜之下，既綴有「收件章」字樣，即非屬依印信條例規定
    、由上級機關所製發、表示公署或公務員資格之印信，揆諸
    前開說明，自非公印，而僅屬普通印章，是如附表二、三、
    五、六所示之稅捐申報資料上蓋用之各該稅捐稽徵機關收件
    章印文，自亦非公印文。公訴意旨認係偽造公印文，尚有誤
    會。
  (三)又公訴意旨認被告丁○○及乙○○分別行使上開偽造之營業
    人銷售額與稅額申報書等行為，均應依刑法第二百十六條、
    第二百十五條之行使業務登載不實文書罪論處云云，惟按刑
    法第二百十五條所謂業務上登載不實之文書，乃指基於業務
    關係，明知為不實之事項，而登載於其等業務上作成之文書
    而言。公司、行號向稅捐稽徵機關申報營業稅，係履行其公
    法上納稅之義務，並非業務行為，是被告丁○○及乙○○分
    別作成之營業人銷售額與稅額申報書及營利事業所得稅申報
    書等，縱有不實，尚無成立業務登載不實文書罪之餘地（最
    高法院八十四年度臺上字第五九九九號、八十九年度臺上字
    第四四五一號判決意旨參照），又該等申報書既非屬業務上
    作成之文書，於被告丁○○及乙○○各利用他件申報書上所
    蓋之稅捐稽徵機關收件章印文，加以剪貼、影印後，已具公
    文書之性質，既如前述，自應成立偽造公文書罪，而不另論
    以業務登載不實文書罪；至營利事業所得稅結算申報書之附
    件即資產負債表，雖屬「財務報表」，同時亦為業務上製作
    之文書，然偽造附件資產負債表，既屬偽造營利事業所得稅
    結算申報書之部分行為，且該等申報書非屬業務上製作之文
    書，於加蓋稅捐稽徵機關收件章後，已具公文書之性質，則
    就其附件即資產負債表部分（亦蓋有稅捐稽徵機關收件章，
    而屬公文書），亦不再另論業務登載不實文書罪（臺灣高等
    法院九十四年度上更(一)字第四六五號判決意旨參照）。公訴
    意旨認被告丁○○及乙○○所為均係犯刑法第二百十六條、
    第二百十五條之行使業務登載不實文書罪，尚有未洽，惟此
    與起訴社會基本事實同一，本院自應予審理，並依法變更起
    訴法條。
  (四)再查被告丁○○及乙○○行為後，九十四年二月二日修正公
    布之刑法，業於九十五年七月一日起施行。按行為後法律有
    變更者，適用行為時之法律，但行為後之法律有利於行為人
    者，適用最有利於行為人之法律，刑法第二條第一項定有明
    文。茲本條係規範行為後法律變更所生新舊法律比較適用之
    準據法，本身尚無新舊法比較之問題，於新法施行後，應一
    律適用新法第二條第一項之規定，為「從舊從輕」之比較。
    而本次刑法法律變更，新舊法比較時應就罪刑有關之共犯、
    未遂犯、想像競合犯、牽連犯、連續犯、結合犯，以及累犯
    加重、自首減輕暨其他法定加減原因（如身分加減）與加減
    例等一切情形，綜其全部罪刑之結果而為比較如下（最高法
    院九十五年五月二十三日九十五年度第八次刑事庭會議決議
    參照）：
  1.刑法第三百三十九條第一項規定，於本次刑法修正時雖未併
    予修正，而無新、舊法比較之問題，惟其法定刑除有期徒刑
    及拘役外，尚有罰金刑，而關於罰金刑部分，刑法第三十三
    條第五款既已修正，自有修正前、後刑法第三十三條第五款
    比較適用之問題（臺灣高等法院暨所屬法院九十五年十二月
    十三日法律座談會刑事類提案第一號、第二號研討結果參照
    ）。茲修正後之刑法第三十三條第五款已將罰金刑之最低額
    由銀元一元即新臺幣三元，提高為新臺幣一千元，比較新、
    舊法結果，自以被告丁○○及乙○○行為時即修正前之刑法
    第三十三條第五款規定，對渠等較為有利。
  2.刑法第二十八條原規定：「二人以上共同『實施』犯罪之行
    為者，皆為共同正犯。」新法修正為：「二人以上共同『實
    行』犯罪之行為者，皆為共同正犯。」將舊法之「實施」修
    正為「實行」。原「實施」之概念，包含陰謀、預備、著手
    及實行等階段之行為，修正後僅共同實行犯罪行為始成立共
    同正犯。是新法共同正犯之範圍已有限縮，排除陰謀犯、預
    備犯之共同正犯。新舊法就共同正犯之範圍既因此而有變動
    ，自屬犯罪後法律有變更，而非僅屬純文字修正，應有新舊
    法比較適用之問題（最高法院九十六年度臺上字第三九五號
    判決意旨參照）。茲比較新、舊法結果，自以新法較有利於
    被告丁○○及乙○○。
    刑法第五十六條連續犯之規定業經刪除，被告丁○○及乙○○之數犯罪行為，於新法施行後，均應予分論併罰。此刪除
    雖非犯罪構成要件之變更，但顯已影響行為人刑罰之法律效
    果，自屬法律有變更，依刑法第二條第一項規定，比較新、
    舊法結果，仍應適用較有利於被告丁○○及乙○○之行為時
    法律即舊法論以連續犯。
  3.刑法第五十五條關於牽連犯之規定業經刪除，則被告丁○○
    及乙○○所犯各罪，均應予分論併罰。比較新、舊法結果，
    適用渠等行為時之法律即修正前刑法第五十五條牽連犯之規
    定，對渠等較為有利。
  4.綜上法律修正前、後之全部罪刑之結果而為比較，揆諸前揭
    最高法院決議及刑法第二條第一項所定之「從舊從輕」原則
    ，適用被告丁○○及乙○○行為時即修正前之法律，對渠等
    較為有利，自應適用修正前刑法相關規定。
  (五)被告丁○○與「陳景俊」間就前揭犯罪事實一部分犯行有犯
    意聯絡及行為分擔，為共同正犯；被告乙○○與姜文政、「
    江清源」、「劉金波」、「李驊霖」等人間就前揭犯罪事實
    二部分，亦有犯意聯絡及行為分擔，為共同正犯。被告丁○○及乙○○分別利用不知情之吳旻東持前揭偽造之申報書及
    資產負債表，向銀行行使，使銀行承辦人員陷於錯誤而同意
    撥貸款項，均為間接正犯。渠等分別先後多次行使偽造公文
    書、詐欺取財犯行，均時間緊接，所犯皆係構成要件相同之
    罪名，顯均係基於概括犯意為之，依修正前刑法第五十六條
    連續犯之規定，各以一罪論，並均加重其刑。又渠等行使偽
    造公文書之目的，在詐取銀行貸款，所犯上開二罪間有方法
    目的之牽連關係，依修正前刑法第五十五條之規定，均應從
    一重之行使偽造公文書罪論處。公訴意旨雖未敘及前揭偽造
    營利事業所得稅結算申報書暨資產負債表進而行使之犯行，
    然此部分事實與本案起訴經論罪部分，有裁判上一罪關係，
    為起訴效力之所及，本院自得併予審究。爰審酌被告丁○○
    身為興化公司名義負責人，竟夥同友人偽造稅捐申報資料，
    持向銀行詐取高達一千八百萬元之貸款花用，被告乙○○則
    明知「江清源」等人交付之稅捐申報資料係偽造，竟仍持向
    銀行詐貸四百八十萬元，危害金融交易秩序甚鉅；惟渠等均
    無前科，素行良好，且詐得之款項非由渠等提領花用，渠等
    尚非主導犯罪之人，犯後復坦承犯行，知所悔悟，態度良好
    等一切情狀，分別量處如主文所示之刑。再查被告丁○○及
    乙○○犯罪之時間，均係在九十六年四月二十四日以前，爰
    依中華民國九十六年罪犯減刑條例第二條第一項第三款、第
    七條之規定，分別減其宣告刑二分之一。末查被告丁○○及
    乙○○行為後，刑法第七十四條關於緩刑之規定雖經修正，
    惟新法施行後，緩刑之宣告，應適用新法第七十四條之規定
    （最高法院九十五年五月二十三日九十五年度第八次刑事庭
    會議決議參照），被告丁○○及乙○○前均未曾因故意犯罪
    受有期徒刑以上刑之宣告，此有卷附臺灣高等法院被告前案
    紀錄表可按，渠等因一時貪欲，短於思慮，偶罹刑典，經此
    罪刑之宣告後，當知所警惕，信無再犯之虞，本院認所宣告
    之刑以暫不執行為適當，爰就被告丁○○併宣告緩刑三年、
    被告乙○○併宣告緩刑二年，以啟自新。未扣案之如附表二
    、三、五、六所示偽造之申報書及資產負債表等，既已由被
    告丁○○及乙○○等人提交各該銀行，即非屬被告丁○○及
    乙○○等人所有，自均無從宣告沒收；至其上經剪貼、影印
    而成之各該稅捐稽徵機關收件章印文，既非偽造，自亦無從
    宣告沒收，併此敘明。
貳、被告甲○○無罪部分：
一、公訴意旨詳如前述犯罪事實一部分所載，即被告甲○○等行
    使偽造之營業人銷售額與稅額申報書、向第一商業銀行信維
    分行等銀行詐得貸款（亦即公訴意旨認被告丁○○此部分犯
    行係與被告甲○○共同為之），再由被告甲○○與丙○○（
    由檢察官另行偵查）將所詐得之款項貸與不知情之戊○○以
    賺取利息，因認被告甲○○涉犯刑法第二百十六條、第二百
    十五條之行使業務登載不實文書、第二百十八條第一項之偽
    造公印文及第三百三十九條第一項之詐欺取財罪嫌云云。
二、按犯罪事實應依證據認定之，無證據不得認定犯罪事實。又
    不能證明被告犯罪者，應諭知無罪之判決，刑事訴訟法第一
    百五十四條第二項、第三百零一條第一項分別定有明文。而
    事實之認定，應憑證據，如未能發現相當證據，或證據不足
    以證明，自不能以推測或擬制之方法，以為裁判基礎。再認
    定不利於被告之事實，須依積極證據，苟積極證據不足為不
    利於被告事實之認定時，即應為有利於被告之認定，更不必
    有何有利之證據。而認定犯罪事實所憑之證據，雖不以直接
    證據為限，間接證據亦包括在內；然而無論直接或間接證據
    ，其為訴訟上之證明，須於通常一般之人均不致有所懷疑，
    而得確信其為真實之程度者，始得據為有罪之認定，倘其證
    明尚未達到此一程度，而有合理之懷疑存在，致無從為有罪
    之確信時，即應為無罪之判決。且刑事訴訟法第一項規定：
    檢察官就被告犯罪事實，應負舉證責任，並指出證明之方法
    。因此，檢察官對於起訴之犯罪事實，應負提出證據及說服
    之實質舉證責任。倘其所提出之證據，不足為被告有罪之積
    極證明，或其指出證明之方法，無從說服法院以形成被告有
    罪之心證，基於無罪推定之原則，自應為被告無罪之諭知（
    最高法院三十年度上字第八一六號、四十年度臺上字第八六
    號、七十六年度臺上字第四九八六號、九十二年度臺上字第
    一二八號判例意旨參照）。
三、本件公訴人認被告甲○○涉有前揭犯行，無非係以證人戊○○、丙○○之證述及卷附之興化公司營業稅年度資料查詢進
    項來源明細及銷項去路明細、興化公司向第一商業銀行信維
    分行、華僑商業銀行內湖分行、萬泰商業銀行建成分行、誠
    泰商業銀行龍山分行、寶華商業銀行大安分行及京城商業銀
    行內湖分行申貸及授信資料、戊○○在華南商業銀行圓山分
    行開戶資料及存款往來明細表、彰化商業銀行中山北路分行
    函覆之匯款申請書、何秀英開戶資料、存摺存款帳戶資料及
    交易明細、合作金庫商業銀行圓山分行函覆之匯款申請書及
    聯行往來明細表、合作金庫商業銀行雙連分行函覆之興化公
    司開戶資料及帳戶交易明細表、合作金庫商業銀行苗栗分行
    函覆之匯款申請書及現金支出傳票、彰化商業銀行太平分行
    函覆之宗暉機械實業有限公司負責人楊如美與興化公司往來
    明細、臺灣中小企業銀行中山分行函覆之興化公司開戶資料
    、聯行往來明細帳、跨行匯款申請書、存提款明細、第一商
    業銀行聯行往來明細帳等件，為其論據。
四、訊據被告甲○○堅決否認有前揭犯行，辯稱：伊不知興化公
    司，亦不知貸款之事，更未取得款項；丙○○係伊之前所經
    營之瀧偉國際貿易有限公司（下稱瀧偉公司）經理，丙○○
    於九十四年三月間離開瀧偉公司後，伊即未與丙○○聯絡，
    伊不知丙○○與興化公司有何關係，亦不認識「陳景俊」及
    被告丁○○等語。經查：
  (一)被告丁○○係於九十一年間應友人「陳景俊」（或稱「陳先
    生」）之邀，擔任興化公司之名義負責人，「陳景俊」則為
    該公司之實際負責人，業如前述，而據證人丁○○於本院審
    理時證稱：伊不認識被告甲○○，亦未在興化公司內見過被
    告甲○○，且興化公司實際負責經營或申報稅捐之人係「陳
    先生」，另外聽「陳先生」說還有一位李姓小姐，此外，公
    司員工尚有一位女子何秀英，負責打掃、倒茶、打雜等語（
    見本院卷第六０頁正、反面），核與證人何秀英於偵查中所
    證：興化公司有二位小姐與一位「陳先生」，伊不知該二位
    小姐是做什麼，而公司負責人為被告丁○○，伊知道興化公
    司向數家銀行辦理貸款之事，係「陳先生」指示伊至銀行，
    至於何人去辦，伊並不清楚，被告丁○○也是聽「陳先生」
    指示做事情等語大致相符（見九十六年度偵字第三三五號卷
    一第一一六至一一八頁），參以證人吳旻東於偵查中亦明確
    證稱係受「陳景俊」委託代興化公司向銀行申辦貸款事宜（
    見九十六年度偵字第三三五號卷一第一０九頁），是上開證
    人既無一人曾見被告甲○○現身於興化公司，已難認被告甲○○與興化公司有何關聯。
  (二)再依公訴人提出之前揭書證內容以觀，僅足證明興化公司有
    以前述偽造之稅捐申報資料向數家銀行詐貸情事，亦無從認
    定被告甲○○知情並參與，況此部分犯行，已據被告丁○○
    於本院審理時供承係其與「陳景俊」所為，並經本院認定無
    訛，業如前述，益徵被告甲○○辯稱不知亦未參與興化公司
    貸款乙節，應屬非虛。
  (三)至公訴人指：被告丁○○等人向銀行詐得貸款後，再由被告
    甲○○與丙○○將該等款項貸與戊○○以賺取利息云云。查
    戊○○確曾於九十四年六月二十九日匯款十四萬二千元至興
    化公司設於第一商業銀行信維分行之帳戶，此有卷附華南商
    業銀行匯款申請書、戊○○開戶資料及帳戶存款往來明細足
    憑（見調查卷(一)第一六五頁、第一八九頁、調查卷(三)第七三
    八至七四八頁），而證人戊○○於調查時固證稱：伊與興化
    公司並無業務往來，上開匯款係因丙○○請託匯款至其指定
    之興化公司帳戶內，丙○○曾帶被告即興化公司負責人丁○○至伊公司找伊；丙○○曾經營瀧偉公司，另伊在九十三、
    九十四年間因缺錢向丙○○調度資金時，丙○○曾先後拿興
    化公司等數家公司之客票給伊，伊存入帳戶後均有兌現；又
    丙○○曾帶被告甲○○至伊公司找伊，向伊表示日後要向他
    借錢時，他會差遣被告甲○○送來支票等語（見調查卷(一)第
    一五五至一五六頁），然其於偵查及本院審理時證稱：伊向
    丙○○調錢，丙○○都先將票放在伊這邊，讓伊週轉；伊見
    過被告甲○○一次，係丙○○帶被告甲○○過來，說下次他
    要是不能來，就叫被告甲○○拿票來給伊，由伊拿去週轉，
    但伊不要，因為伊不想太複雜，伊向丙○○表示這樣太複雜
    ，還是請丙○○親自跟伊處理；當時丙○○沒有很清楚介紹
    被告甲○○，只說這是他「麻吉」，被告甲○○則沒有說什
    麼，因為他來沒多久就走了；之後被告甲○○也沒拿過票或
    拿過錢給伊，伊只見過被告甲○○一面等語（見九十六年度
    偵字第三三五號卷二第二四五至二四六頁、本院卷第五九頁
    正、反面），是依證人戊○○所證，僅足認定丙○○曾交付
    包括興化公司在內之數家公司票據借款與戊○○，並曾向戊○○表示日後將委由被告甲○○代為交付票據供戊○○週轉
    、而遭戊○○婉拒等事實，難認被告甲○○有公訴人所指「
    與丙○○共同以興化公司詐貸之款項借與戊○○以賺取利息
    」等情，更遑論被告甲○○與前述行使偽造興化公司稅捐申
    報資料向銀行詐貸之事有何關聯；況證人丙○○於偵查及本
    院審理時均始終否認其與被告甲○○有提供票據借款與戊○○之事（見本院卷第八七至八九頁、第九五至九七頁），從
    而公訴人指被告甲○○知情並參與前揭行使偽造興化公司稅
    捐申報資料向銀行詐貸犯行云云，已屬無據。茲公訴人既不
    能證明被告甲○○就此部分有犯意聯絡及行為分擔，自難逕
    以上開罪名相繩。
五、綜上所述，本案公訴人之舉證，仍有合理之懷疑存在，尚未
    達於通常一般之人均不致有所懷疑，而得確信其為真實之程
    度，本院無從形成被告甲○○有罪之確信，此外，復查無其
    他積極證據足資證明被告甲○○有前揭犯行，尚難僅憑丙○○曾交付興化公司票據供戊○○週轉，並曾帶同被告甲○○
    與戊○○見面一次、向戊○○表示日後將委由被告甲○○代
    為交付票據與戊○○乙節，即推論被告甲○○有參與前揭被
    告丁○○等人行使偽造興化公司稅捐申報資料詐欺銀行之犯
    行。本件不能證明被告甲○○犯罪，依上開說明，自應為被
    告甲○○無罪之諭知。
據上論斷，應依刑事訴訟法第二百九十九條第一項前段、第三百
條、第三百零一條第一項，刑法第二條第一項前段、修正前刑法
第二十八條、第五十六條、第五十五條、刑法第二百十六條、第
二百二十條第一項、第二百十一條、第三百三十九條第一項、第
七十四條第一項第一款，中華民國九十六年罪犯減刑條例第二條
第一項第三款、第七條，刑法施行法第一條之一第一項、第二項
前段，判決如主文。
本案經檢察官江貞諭到庭執行職務
中    華    民    國  九十七  年   十二   月    三    日
                  刑事第八庭審判長法  官  陳德民
                                  法  官  詹慶堂
                                  法  官  陳芃宇
以上正本證明與原本無異。
如不服本判決應於收受送達後10日內向本院提出上訴書狀，並應
敘述具體理由；其未敘述上訴理由者，應於上訴期間屆滿後20日
內向本院補提理由書（均須按他造當事人之人數附繕本）「切勿
逕送上級法院」。告訴人或被害人如對於本判決不服者，應具備
理由請求檢察官上訴，其上訴期間之計算係以檢察官收受判決正
本之日期為準。
                                  書記官  徐鶯尹
中    華    民    國  九十七  年   十二  月    九     日
附表一：
┌──┬──────┬────┬────┬────┬─────┬──────┐
│編號│  申貸時間  │貸款銀行│貸款性質│申貸金額│向貸款銀行│  撥款時間  │
│    │            │        │        │（即核貸│行使之偽造│            │
│    │            │        │        │金額）  │公文書名稱│            │
├──┼──────┼────┼────┼────┼─────┼──────┤
│ 1  │93年9月7日  │第一商業│短期放款│300萬元 │93年1-12月│93年9月間   │
│    │            │銀行信維│        │        │份、94年1-│            │
│    │            │分行    │        │        │4月份之臺 │            │
│    │            │        │        │        │北市營業人│            │
│    │            │        │        │        │銷售額與稅│            │
│    │            │        │        │        │額申報書（│            │
│    │            │        │        │        │即如附表二│            │
│    │            │        │        │        │編號8至15 │            │
│    │            │        │        │        │所示）    │            │
├──┼──────┼────┼────┼────┼─────┼──────┤
│ 2  │93年9月16日 │華僑商業│中期放款│300萬元 │91、92年度│93年9月21日 │
│    │            │銀行內湖│        │        │營利事業所│            │
│    │            │分行    │        │        │得稅結算申│            │
│    │            │        │        │        │報書第二聯│            │
│    │            │        │        │        │暨其附件即│            │
│    │            │        │        │        │91年12月31│            │
│    │            │        │        │        │日、92年12│            │
│    │            │        │        │        │月31日資產│            │
│    │            │        │        │        │負債表第二│            │
│    │            │        │        │        │聯、93年1-│            │
│    │            │        │        │        │6月份之臺 │            │
│    │            │        │        │        │北市營業人│            │
│    │            │        │        │        │銷售額與稅│            │
│    │            │        │        │        │額申報書（│            │
│    │            │        │        │        │即如附表二│            │
│    │            │        │        │        │編號8至10 │            │
│    │            │        │        │        │、附表三編│            │
│    │            │        │        │        │號1至4所示│            │
│    │            │        │        │        │）        │            │
├──┼──────┼────┼────┼────┼─────┼──────┤
│ 3  │94年1月4日  │萬泰商業│中期放款│500萬元 │91年11-12 │94年1月21日 │
│    │            │銀行建成│        │        │月份、92年│核撥300萬元 │
│    │            │分行    │        │        │1-12月份、│、94年3月15 │
│    │            │        │        │        │93年1-12月│日核撥200萬 │
│    │            │        │        │        │份之臺北市│元          │
│    │            │        │        │        │營業人銷售│            │
│    │            │        │        │        │額與稅額申│            │
│    │            │        │        │        │報書、91、│            │
│    │            │        │        │        │92年度營利│            │
│    │            │        │        │        │事業所得稅│            │
│    │            │        │        │        │結算申報書│            │
│    │            │        │        │        │第二聯暨其│            │
│    │            │        │        │        │附件即91年│            │
│    │            │        │        │        │12月31日、│            │
│    │            │        │        │        │92年12月31│            │
│    │            │        │        │        │日資產負債│            │
│    │            │        │        │        │表第二聯、│            │
│    │            │        │        │        │（即如附表│            │
│    │            │        │        │        │二編號1至 │            │
│    │            │        │        │        │13、附表三│            │
│    │            │        │        │        │編號1至4所│            │
│    │            │        │        │        │示）      │            │
├──┼──────┼────┼────┼────┼─────┼──────┤
│ 4  │94年4月27日 │誠泰商業│中期放款│300萬元 │91、92年度│94年4月29日 │
│    │            │銀行龍山│        │        │營利事業所│            │
│    │            │分行（後│        │        │得稅結算申│            │
│    │            │改制為臺│        │        │報書第二聯│            │
│    │            │灣新光商│        │        │（即如附表│            │
│    │            │業銀行）│        │        │三編號1、3│            │
│    │            │        │        │        │所示）    │            │
├──┼──────┼────┼────┼────┼─────┼──────┤
│ 5  │94年6月20日 │京城商業│短期放款│300萬元 │91、92、93│94年7月28日 │
│    │            │銀行內湖│        │        │年度營利事│            │
│    │            │分行    │        │        │業所得稅結│            │
│    │            │        │        │        │算申報書第│            │
│    │            │        │        │        │二聯暨其附│            │
│    │            │        │        │        │件即91年12│            │
│    │            │        │        │        │月31日、92│            │
│    │            │        │        │        │年12月31日│            │
│    │            │        │        │        │、93年12月│            │
│    │            │        │        │        │31日資產負│            │
│    │            │        │        │        │債表第二聯│            │
│    │            │        │        │        │、92年1-12│            │
│    │            │        │        │        │月份、93年│            │
│    │            │        │        │        │1-12月份、│            │
│    │            │        │        │        │94年1-6月 │            │
│    │            │        │        │        │份之臺北市│            │
│    │            │        │        │        │營業人銷售│            │
│    │            │        │        │        │額與稅額申│            │
│    │            │        │        │        │報書（即如│            │
│    │            │        │        │        │附表二編號│            │
│    │            │        │        │        │2至16、附 │            │
│    │            │        │        │        │表三編號1 │            │
│    │            │        │        │        │至6所示） │            │
├──┼──────┼────┼────┼────┼─────┼──────┤
│ 6  │94年7月間   │寶華商業│中期放款│100萬元 │91、92、93│94年8月16日 │
│    │            │銀行大安│        │        │年度營利事│            │
│    │            │分行    │        │        │業所得稅結│            │
│    │            │        │        │        │算申報書第│            │
│    │            │        │        │        │二聯暨其附│            │
│    │            │        │        │        │件即91年12│            │
│    │            │        │        │        │月31日、92│            │
│    │            │        │        │        │年12月31日│            │
│    │            │        │        │        │、93年12月│            │
│    │            │        │        │        │31日資產負│            │
│    │            │        │        │        │債表第二聯│            │
│    │            │        │        │        │、93年1-12│            │
│    │            │        │        │        │月份、94年│            │
│    │            │        │        │        │1-4月份之 │            │
│    │            │        │        │        │臺北市營業│            │
│    │            │        │        │        │人銷售額與│            │
│    │            │        │        │        │稅額申報書│            │
│    │            │        │        │        │（即如附表│            │
│    │            │        │        │        │二編號8至 │            │
│    │            │        │        │        │15、附表三│            │
│    │            │        │        │        │編號1至6所│            │
│    │            │        │        │        │示）      │            │
└──┴──────┴────┴────┴────┴─────┴──────┘
附表二：
┌──┬─────────┬─────┬─────┬───────────┐
│編號│ 偽造之公文書名稱 │偽造之進項│偽造之銷項│其上所蓋之稅捐稽徵機關│
│    │                  │總金額    │總金額    │收件章印文            │
├──┼─────────┼─────┼─────┼───────────┤
│ 1  │91年11-12月份臺北 │0000000元 │0000000元 │財政部台北市國稅局大安│
│    │市營業人銷售額與稅│          │          │分局92.1.15統一發票明 │
│    │額申報書          │          │          │細表收件章            │
├──┼─────────┼─────┼─────┼───────────┤
│ 2  │92年1-2月份臺北市 │0000000元 │00000000元│財政部台北市國稅局大安│
│    │營業人銷售額與稅額│          │          │分局92.3.14統一發票明 │
│    │申報書            │          │          │細表收件章            │
├──┼─────────┼─────┼─────┼───────────┤
│ 3  │92年3-4月份臺北市 │0000000元 │0000000元 │財政部台北市國稅局大安│
│    │營業人銷售額與稅額│          │          │分局92.5.15統一發票明 │
│    │申報書            │          │          │細表收件章            │
├──┼─────────┼─────┼─────┼───────────┤
│ 4  │92年5-6月份臺北市 │0000000元 │0000000元 │財政部台北市國稅局大安│
│    │營業人銷售額與稅額│          │          │分局92.7.15統一發票明 │
│    │申報書            │          │          │細表收件章            │
├──┼─────────┼─────┼─────┼───────────┤
│ 5  │92年7-8月份臺北市 │0000000元 │0000000元 │財政部台北市國稅局大安│
│    │營業人銷售額與稅額│          │          │分局92.9.15統一發票明 │
│    │申報書            │          │          │細表收件章            │
├──┼─────────┼─────┼─────┼───────────┤
│ 6  │92年9-10月份臺北市│0000000元 │0000000元 │財政部台北市國稅局大安│
│    │營業人銷售額與稅額│          │          │分局92.11.14統一發票明│
│    │申報書            │          │          │細表收件章            │
├──┼─────────┼─────┼─────┼───────────┤
│ 7  │92年11-12月份臺北 │0000000元 │0000000元 │財政部台北市國稅局大安│
│    │市營業人銷售額與稅│          │          │分局93.1.15統一發票明 │
│    │額申報書          │          │          │細表收件章            │
├──┼─────────┼─────┼─────┼───────────┤
│ 8  │93年1-2月份臺北市 │00000000元│00000000元│財政部台北市國稅局中南│
│    │營業人銷售額與稅額│          │          │稽徵所93.3.15統一發票 │
│    │申報書            │          │          │明細表收件章          │
├──┼─────────┼─────┼─────┼───────────┤
│ 9  │93年3-4月份臺北市 │0000000元 │0000000元 │財政部台北市國稅局中南│
│    │營業人銷售額與稅額│          │          │稽徵所93.5.14統一發票 │
│    │申報書            │          │          │明細表收件章          │
├──┼─────────┼─────┼─────┼───────────┤
│ 10 │93年5-6月份臺北市 │0000000元 │00000000元│財政部台北市國稅局中南│
│    │營業人銷售額與稅額│          │          │稽徵所93.7.15統一發票 │
│    │申報書            │          │          │明細表收件章          │
├──┼─────────┼─────┼─────┼───────────┤
│ 11 │93年7-8月份臺北市 │00000000元│0000000元 │財政部台北市國稅局中南│
│    │營業人銷售額與稅額│          │          │稽徵所93.9.15統一發票 │
│    │申報書            │          │          │明細表收件章          │
├──┼─────────┼─────┼─────┼───────────┤
│ 12 │93年9-10月份臺北市│0000000元 │00000000元│財政部台北市國稅局中南│
│    │營業人銷售額與稅額│          │          │稽徵所93.11.16統一發票│
│    │申報書            │          │          │明細表收件章          │
├──┼─────────┼─────┼─────┼───────────┤
│ 13 │93年11-12月份臺北 │00000000元│00000000元│財政部台北市國稅局中南│
│    │市營業人銷售額與稅│          │          │稽徵所94.1.14統一發票 │
│    │額申報書          │          │          │明細表收件章          │
├──┼─────────┼─────┼─────┼───────────┤
│ 14 │94年1-2月份臺北市 │0000000元 │00000000元│財政部台北市國稅局中南│
│    │營業人銷售額與稅額│          │          │稽徵所94.3.15統一發票 │
│    │申報書            │          │          │明細表收件章          │
├──┼─────────┼─────┼─────┼───────────┤
│ 15 │94年3-4月份臺北市 │00000000元│00000000元│財政部台北市國稅局中南│
│    │營業人銷售額與稅額│          │          │稽徵所94.5.16統一發票 │
│    │申報書            │          │          │明細表收件章          │
├──┼─────────┼─────┼─────┼───────────┤
│ 16 │94年5-6月份臺北市 │00000000元│00000000元│財政部台北市國稅局中南│
│    │營業人銷售額與稅額│          │          │稽徵所94.7.15統一發票 │
│    │申報書            │          │          │明細表收件章          │
└──┴─────────┴─────┴─────┴───────────┘
附表三：
┌──┬─────────┬─────┬─────┬─────┬───────────┐
│編號│ 偽造之公文書名稱 │偽造之營業│偽造之資產│偽造之負債│其上所蓋之稅捐稽徵機關│
│    │                  │收入總額  │總額      │及淨值總額│收件章印文            │
│    │                  │          │          │          │                      │
├──┼─────────┼─────┼─────┼─────┼───────────┤
│ 1  │91年度營利事業所得│0000000元 │          │          │財政部台北市國稅局大安│
│    │稅結算申報書第二聯│          │          │          │稽徵所92.5.15網路申報 │
│    │                  │          │          │          │資料收件章審查股      │
├──┼─────────┼─────┼─────┼─────┼───────────┤
│ 2  │91年度營利事業所得│          │0000000元 │0000000元 │財政部台北市國稅局大安│
│    │稅結算申報書第二聯│          │          │          │稽徵所92.5.15網路申報 │
│    │之附件即91年12月31│          │          │          │資料收件章審查股      │
│    │日資產負債表第二聯│          │          │          │                      │
├──┼─────────┼─────┼─────┼─────┼───────────┤
│ 3  │92年度營利事業所得│00000000元│          │          │財政部台北市國稅局中南│
│    │稅結算申報書第二聯│          │          │          │稽徵所93.5.31申報資料 │
│    │                  │          │          │          │收件章陳美英          │
├──┼─────────┼─────┼─────┼─────┼───────────┤
│ 4  │92年度營利事業所得│          │0000000元 │0000000元 │財政部台北市國稅局中南│
│    │稅結算申報書第二聯│          │          │          │稽徵所93.5.31申報資料 │
│    │之附件即92年12月31│          │          │          │收件章陳美英          │
│    │日資產負債表第二聯│          │          │          │                      │
├──┼─────────┼─────┼─────┼─────┼───────────┤
│ 5  │93年度營利事業所得│00000000元│          │          │財政部台北市國稅局中南│
│    │稅結算申報書第二聯│          │          │          │稽徵所94.5.30申報資料 │
│    │                  │          │          │          │收件章陳美英          │
├──┼─────────┼─────┼─────┼─────┼───────────┤
│ 6  │93年度營利事業所得│          │00000000元│00000000元│財政部台北市國稅局中南│
│    │稅結算申報書第二聯│          │          │          │稽徵所94.5.30申報資料 │
│    │之附件即93年12月31│          │          │          │收件章陳美英          │
│    │日資產負債表第二聯│          │          │          │                      │
└──┴─────────┴─────┴─────┴─────┴───────────┘
附表四：
┌──┬──────┬────┬────┬────┬─────┬────┬──────┐
│編號│  申貸時間  │貸款銀行│貸款性質│申貸金額│向貸款銀行│核貸金額│  撥款時間  │
│    │            │        │        │        │行使之偽造│        │            │
│    │            │        │        │        │公文書名稱│        │            │
├──┼──────┼────┼────┼────┼─────┼────┼──────┤
│ 1  │92年8月25日 │臺東區中│中期放款│100萬元 │90年1-12月│ 60萬元 │92年9月8日  │
│    │            │小企業銀│        │        │份、91年1-│        │            │
│    │            │行臺北分│        │        │12月份、92│        │            │
│    │            │行      │        │        │年1-6月份 │        │            │
│    │            │        │        │        │之臺北市營│        │            │
│    │            │        │        │        │業人銷售額│        │            │
│    │            │        │        │        │與稅額申報│        │            │
│    │            │        │        │        │書、90、91│        │            │
│    │            │        │        │        │年度營利事│        │            │
│    │            │        │        │        │業所得稅結│        │            │
│    │            │        │        │        │算申報書第│        │            │
│    │            │        │        │        │二聯暨其附│        │            │
│    │            │        │        │        │件即90年12│        │            │
│    │            │        │        │        │月31日、91│        │            │
│    │            │        │        │        │年12月31日│        │            │
│    │            │        │        │        │資產負債表│        │            │
│    │            │        │        │        │第二聯（即│        │            │
│    │            │        │        │        │如附表五編│        │            │
│    │            │        │        │        │號1至15、 │        │            │
│    │            │        │        │        │附表六編號│        │            │
│    │            │        │        │        │1至4所示）│        │            │
├──┼──────┼────┼────┼────┼─────┼────┼──────┤
│ 2  │93年6月15日 │第一商業│中期放款│300萬元 │93年1-2月 │300萬元 │93年6月21日 │
│    │            │銀行信維│        │        │份之臺北市│        │            │
│    │            │分行    │        │        │營業人銷售│        │            │
│    │            │        │        │        │額與稅額申│        │            │
│    │            │        │        │        │報書（即如│        │            │
│    │            │        │        │        │附表五編號│        │            │
│    │            │        │        │        │19所示）  │        │            │
├──┼──────┼────┼────┼────┼─────┼────┼──────┤
│ 3  │93年8月2日  │花蓮區中│一般放款│120萬元 │92年1-6月 │120萬元 │93年8月23日 │
│    │            │小企業銀│        │        │份之臺北市│        │            │
│    │            │行埔墘分│        │        │營業人銷售│        │            │
│    │            │行      │        │        │額與稅額申│        │            │
│    │            │        │        │        │報書、92年│        │            │
│    │            │        │        │        │7-8月份之 │        │            │
│    │            │        │        │        │財政部台北│        │            │
│    │            │        │        │        │市國稅局營│        │            │
│    │            │        │        │        │業人銷售額│        │            │
│    │            │        │        │        │與稅額申報│        │            │
│    │            │        │        │        │書、92年9-│        │            │
│    │            │        │        │        │12月份、93│        │            │
│    │            │        │        │        │年1-6月份 │        │            │
│    │            │        │        │        │之臺北市營│        │            │
│    │            │        │        │        │業人銷售額│        │            │
│    │            │        │        │        │與稅額申報│        │            │
│    │            │        │        │        │書、90、91│        │            │
│    │            │        │        │        │、92年度營│        │            │
│    │            │        │        │        │利事業所得│        │            │
│    │            │        │        │        │稅結算申報│        │            │
│    │            │        │        │        │書第二聯暨│        │            │
│    │            │        │        │        │其附件即90│        │            │
│    │            │        │        │        │年12月31日│        │            │
│    │            │        │        │        │、91年12月│        │            │
│    │            │        │        │        │31日、92年│        │            │
│    │            │        │        │        │12月31日資│        │            │
│    │            │        │        │        │產負債表第│        │            │
│    │            │        │        │        │二聯（即如│        │            │
│    │            │        │        │        │附表五編號│        │            │
│    │            │        │        │        │13至21、附│        │            │
│    │            │        │        │        │表六編號1 │        │            │
│    │            │        │        │        │至6所示） │        │            │
└──┴──────┴────┴────┴────┴─────┴────┴──────┘
附表五：
┌──┬─────────┬─────┬─────┬───────────┐
│編號│ 偽造之公文書名稱 │偽造之進項│偽造之銷項│其上所蓋之稅捐稽徵機關│
│    │                  │總金額    │總金額    │收件章印文            │
├──┼─────────┼─────┼─────┼───────────┤
│ 1  │90年1-2月份臺北市 │302040元  │302060元  │台北市稅捐稽徵處中北分│
│    │營業人銷售額與稅額│          │          │處90.3.16統一發票明細 │
│    │申報書            │          │          │表收件章              │
├──┼─────────┼─────┼─────┼───────────┤
│ 2  │90年3-4月份臺北市 │215000元  │213600元  │台北市稅捐稽徵處中北分│
│    │營業人銷售額與稅額│          │          │處90.5.16統一發票明細 │
│    │申報書            │          │          │表收件章              │
├──┼─────────┼─────┼─────┼───────────┤
│ 3  │90年5-6月份臺北市 │0000000元 │0000000元 │台北市稅捐稽徵處中北分│
│    │營業人銷售額與稅額│          │          │處90.7.16統一發票明細 │
│    │申報書            │          │          │表收件章              │
├──┼─────────┼─────┼─────┼───────────┤
│ 4  │90年7-8月份臺北市 │0000000元 │0000000元 │台北市稅捐稽徵處中北分│
│    │營業人銷售額與稅額│          │          │處90.9.19統一發票明細 │
│    │申報書            │          │          │表收件章              │
├──┼─────────┼─────┼─────┼───────────┤
│ 5  │90年9-10月份臺北市│0000000元 │00000000元│台北市稅捐稽徵處中北分│
│    │營業人銷售額與稅額│          │          │處90.11.16統一發票明細│
│    │申報書            │          │          │表收件章              │
├──┼─────────┼─────┼─────┼───────────┤
│ 6  │90年11-12月份臺北 │0000000元 │00000000元│台北市稅捐稽徵處中南分│
│    │市營業人銷售額與稅│          │          │處91.1.16營業稅媒體申 │
│    │額申報書          │          │          │報收件章              │
├──┼─────────┼─────┼─────┼───────────┤
│ 7  │91年1-2月份臺北市 │0000000元 │00000000元│台北市稅捐稽徵處松山分│
│    │營業人銷售額與稅額│          │          │處91.3.15統一發票明細 │
│    │申報書            │          │          │表收件章              │
├──┼─────────┼─────┼─────┼───────────┤
│ 8  │91年3-4月份臺北市 │00000000元│00000000元│台北市稅捐稽徵處中南分│
│    │營業人銷售額與稅額│          │          │處91.5.15營業稅媒體申 │
│    │申報書            │          │          │報收件章              │
├──┼─────────┼─────┼─────┼───────────┤
│ 9  │91年5-6月份臺北市 │00000000元│00000000元│台北市稅捐稽徵處中南分│
│    │營業人銷售額與稅額│          │          │處91.7.15營業稅媒體申 │
│    │申報書            │          │          │報收件章              │
├──┼─────────┼─────┼─────┼───────────┤
│ 10 │91年7-8月份臺北市 │00000000元│00000000元│台北市稅捐稽徵處大同分│
│    │營業人銷售額與稅額│          │          │處91.9.16營業稅媒體申 │
│    │申報書            │          │          │報收件章              │
├──┼─────────┼─────┼─────┼───────────┤
│ 11 │91年9-10月份臺北市│0000000元 │0000000元 │台北市稅捐稽徵處中北分│
│    │營業人銷售額與稅額│          │          │處91.11.15營業稅媒體申│
│    │申報書            │          │          │報收件章              │
├──┼─────────┼─────┼─────┼───────────┤
│ 12 │91年11-12月份臺北 │0000000元 │0000000元 │財政部臺北市國稅局大同│
│    │市營業人銷售額與稅│          │          │稽徵所92.1.15營業稅媒 │
│    │額申報書          │          │          │體申報收件章          │
├──┼─────────┼─────┼─────┼───────────┤
│ 13 │92年1-2月份臺北市 │0000000元 │0000000元 │財政部臺北市國稅局松山│
│    │營業人銷售額與稅額│          │          │分局92.3.17營業稅媒體 │
│    │申報書            │          │          │申報收件章            │
├──┼─────────┼─────┼─────┼───────────┤
│ 14 │92年3-4月份臺北市 │0000000元 │0000000元 │財政部臺北市國稅局大同│
│    │營業人銷售額與稅額│          │          │稽徵所92.5.16營業稅媒 │
│    │申報書            │          │          │體申報收件章          │
├──┼─────────┼─────┼─────┼───────────┤
│ 15 │92年5-6月份臺北市 │0000000元 │0000000元 │財政部臺北市國稅局中南│
│    │營業人銷售額與稅額│          │          │稽徵所92.7.16統一發票 │
│    │申報書            │          │          │明細表收件章          │
├──┼─────────┼─────┼─────┼───────────┤
│ 16 │92年7-8月份財政部 │98601元   │0元       │財政部臺北市國稅局中南│
│    │台北市國稅局營業人│          │          │稽徵所92.9.16統一發票 │
│    │銷售額與稅額申報書│          │          │明細表收件章          │
├──┼─────────┼─────┼─────┼───────────┤
│ 17 │92年9-10月份臺北市│0000000元 │0000000元 │財政部臺北市國稅局中南│
│    │營業人銷售額與稅額│          │          │稽徵所92.11.17統一發票│
│    │申報書            │          │          │明細表收件章          │
├──┼─────────┼─────┼─────┼───────────┤
│ 18 │92年11-12月份臺北 │0000000元 │0000000元 │財政部臺北市國稅局中南│
│    │市營業人銷售額與稅│          │          │稽徵所93.1.14統一發票 │
│    │額申報書          │          │          │明細表收件章          │
├──┼─────────┼─────┼─────┼───────────┤
│ 19 │93年1-2月份臺北市 │0000000元 │0000000元 │財政部臺北市國稅局中南│
│    │營業人銷售額與稅額│          │          │稽徵所93.3.15統一發票 │
│    │申報書            │          │          │明細表收件章          │
├──┼─────────┼─────┼─────┼───────────┤
│ 20 │93年3-4月份臺北市 │0000000元 │0000000元 │財政部臺北市國稅局中正│
│    │營業人銷售額與稅額│          │          │稽徵所93.5.13統一發票 │
│    │申報書            │          │          │明細表收件章          │
├──┼─────────┼─────┼─────┼───────────┤
│ 21 │93年5-6月份臺北市 │0000000元 │00000000元│財政部臺北市國稅局中正│
│    │營業人銷售額與稅額│          │          │稽徵所93.7.16統一發票 │
│    │申報書            │          │          │明細表收件章          │
└──┴─────────┴─────┴─────┴───────────┘
附表六：
┌──┬─────────┬─────┬─────┬─────┬───────────┐
│編號│ 偽造之公文書名稱 │偽造之營業│偽造之資產│偽造之負債│其上所蓋之稅捐稽徵機關│
│    │                  │收入總額  │總額      │及淨值總額│收件章印文            │
│    │                  │          │          │          │                      │
├──┼─────────┼─────┼─────┼─────┼───────────┤
│ 1  │90年度營利事業所得│00000000元│          │          │財政部台北市國稅局中南│
│    │稅結算申報書第二聯│          │          │          │稽徵所91.5.31申報資料 │
│    │                  │          │          │          │收件章李００（註：印文│
│    │                  │          │          │          │末二字影印不清晰，致無│
│    │                  │          │          │          │法辨識）              │
├──┼─────────┼─────┼─────┼─────┼───────────┤
│ 2  │90年度營利事業所得│          │0000000元 │0000000元 │財政部台北市國稅局中南│
│    │稅結算申報書第二聯│          │          │          │稽徵所91.5.31申報資料 │
│    │之附件即90年12月31│          │          │          │收件章李００（註：印文│
│    │日資產負債表第二聯│          │          │          │末二字影印不清晰，致無│
│    │                  │          │          │          │法辨識）              │
├──┼─────────┼─────┼─────┼─────┼───────────┤
│ 3  │91年度營利事業所得│00000000元│          │          │財政部台北市國稅局中南│
│    │稅結算申報書第二聯│          │          │          │稽徵所92.5.30申報資料 │
│    │                  │          │          │          │收件章馮以文          │
├──┼─────────┼─────┼─────┼─────┼───────────┤
│ 4  │91年度營利事業所得│          │00000000元│00000000元│財政部台北市國稅局中南│
│    │稅結算申報書第二聯│          │          │          │稽徵所92.5.30申報資料 │
│    │之附件即91年12月31│          │          │          │收件章馮以文          │
│    │日資產負債表第二聯│          │          │          │                      │
├──┼─────────┼─────┼─────┼─────┼───────────┤
│ 5  │92年度營利事業所得│00000000元│          │          │財政部台北市國稅局中南│
│    │稅結算申報書第二聯│          │          │          │稽徵所93.5.26申報資料 │
│    │                  │          │          │          │收件章陳００（註：印文│
│    │                  │          │          │          │末二字影印不清晰，致無│
│    │                  │          │          │          │法辨識）              │
├──┼─────────┼─────┼─────┼─────┼───────────┤
│ 6  │92年度營利事業所得│          │0000000元 │0000000元 │財政部台北市國稅局中南│
│    │稅結算申報書第二聯│          │          │          │稽徵所93.5.26申報資料 │
│    │之附件即92年12月31│          │          │          │收件章陳００（註：印文│
│    │日資產負債表第二聯│          │          │          │末二字影印不清晰，致無│
│    │                  │          │          │          │法辨識）              │
└──┴─────────┴─────┴─────┴─────┴───────────┘
附錄本案論罪科刑法條全文：
中華民國刑法第216條
（行使偽造變造或登載不實之文書罪）
行使第210條至第215條之文書者，依偽造、變造文書或登載不實
事項或使登載不實事項之規定處斷。
中華民國刑法第211條
（偽造變造公文書罪）
偽造、變造公文書，足以生損害於公眾或他人者，處1年以上7年
以下有期徒刑。
中華民國刑法第339條
（普通詐欺罪）
意圖為自己或第三人不法之所有，以詐術使人將本人或第三人之
物交付者，處5年以下有期徒刑、拘役或科或併科1千元以下罰金
。
以前項方法得財產上不法之利益或使第三人得之者，亦同。
前二項之未遂犯罰之。


司法院資訊處製作；財團法人民間司法改革基金會備份。
